最高法院民事裁定                              八十八年度台上字第二五二二號
    上  訴  人  甲○○
    訴訟代理人  郭宏義律師
    被 上訴 人  乙○○
右當事人間請求遷讓房屋等事件，上訴人對於中華民國八十七年十二月二十二日台灣
高等法院第二審判決（八十七年度上字第一一四八號），提起上訴，本院裁定如左：
    主  文
上訴駁回。
第三審訴訟費用由上訴人負擔。
    理  由
按對於第二審判決上訴，非以其違背法令為理由，不得為之。民事訴訟法第四百六十
七條定有明文。依同法第四百六十八條規定，判決不適用法規或適用不當者，為違背
法令。而判決有同法第四百六十九條所列各款情形之一者，為當然違背法令。是當事
人提起上訴，如依民事訴訟法第四百六十九條規定，以第二審判決有不適用法規或適
用法規不當為理由時，其上訴狀或理由書應有具體之指摘，並揭示該法規之條項或其
內容。若係成文法以外之法則，應揭示該法則之旨趣。倘為司法院解釋、或本院之判
例，則應揭示該判解之字號或其內容。如以民事訴訟法第四百六十九條所列各款情形
為理由時，其上訴狀或理由書，應揭示合於該條款之事實。上訴狀或理由書如非依此
項方法表明，或其所表明者，顯與上開法條規定之情形不相合時，即難認為已對第二
審判決之違背法令有具體之指摘，其上訴自難認為合法。本件上訴人對第二審判決提
起上訴，核其上訴理由略稱：原審就兩造間有無信託合意之認定違法，復就伊所主張
之攻擊防禦方法未說明其不採之理由，遽認定系爭房地為被上訴人所有云云，無非就
原審依取捨證據、認定事實之職權行使所論斷：立法院於民國八十五年九月六日三讀
通過，同年月二十五日公布之增訂民法親屬編施行法第六條之一，將七十四年六月四
日前結婚並以妻名義取得之不動產，在夫妻已離婚而不動產仍以妻名義登記，於修正
公布生效一年後，即自八十六年九月二十七日起，所有適用聯合財產制之夫妻財產，
均一律適用修正之民法第一千零十七條之規定，亦即未於一年緩衝期內辦理更名登記
或向法院請求確認不動產所有權之歸屬者，則依登記之公示性認定所有權之歸屬，夫
妻間不動產所有權之歸屬，均應以登記為準，登記為妻名義之不動產即應屬妻所有。
上訴人既未於前開一年緩衝期內，提起更名登記之訴，或確認所有權歸屬，系爭房地
自應屬被上訴人所有等情，指摘為不當，而非具體表明合於不適用法規、適用法規不
當、或民事訴訟法第四百六十九條所列各款之情形，難認對該判決之如何違背法令已
有具體之指摘。依首揭說明，應認其上訴為不合法。
據上論結，本件上訴為不合法。依民事訴訟法第四百八十一條、第四百四十四條第一
項、第九十五條、第七十八條，裁定如主文。
中      華      民      國    八十八    年      十      月    二十二    日
                              最高法院民事第三庭
                                  審判長法官  范  秉  閣
                                        法官  朱  建  男
                                        法官  曾  煌  圳
                                        法官  許  澍  林
                                        法官  鄭  玉  山
      右正本證明與原本無異
                                              書  記  官
中      華      民      國    八十八    年     十一     月      六      日
